【裁判字號】    92,簡上,80
【裁判日期】    921209
【裁判案由】    過失傷害
【裁判全文】
臺灣新竹地方法院刑事判決                          九十二年度簡上字第八號
    上  訴  人
    即  被  告  戊○○
    選任辯護人  朱昭勳律師
右上訴人因過失傷害案件，不服本院新竹簡易庭九十二年度竹交簡字第三六一號，中
華民國九十二年八月七日所為之第一審簡易判決（原聲請簡易判決處刑案號：九十二
年度偵字第三０七四號）提起上訴，本院管轄第二審之合議庭判決如左：
    主  文
上訴駁回。
戊○○緩刑貳年。
    事  實
一、戊○○係汽車駕駛人，並領有普通小型車駕駛執照。其於民國九十二年三月九日
    下午四時許，駕駛車牌號碼Ｗ五─一九一二號自小客車沿新竹市○○路由南往北
    方向行駛，嗣於同日下午四時三十分許，途經新竹市○○路與中山路之交叉路口
    （該路口非筆直、北往南方向之中華路通過中山路之路口後，將由雙向一線道擴
    張為雙向二線道之交叉路口，即南往北方向將路面減縮、北向南方向之路面將向
    右偏斜）時，其遵守綠燈號誌欲左轉中山路時，本應注意並能注意汽車行駛時，
    駕駛人應注意車前狀況，並隨時採取必要之安全措施，以避免危險事故之發生，
    且汽車行駛至交叉路口時，轉彎車應讓直行車先行，而當時之路況係晴天，有日
    間自然光線，且路面乾燥、無缺陷、無障礙物，視距良好，號誌正常，並無不能
    注意之情形，竟疏未注意車前狀況及讓直行車先行，即冒然進入該交叉路口等待
    欲伺機左轉中山路，適丙○○亦疏未注意車前狀況，駕駛車牌號碼ＰＭＸ─七七
    八號機車沿新竹市○○路由北往南行駛，竟未減速而直接通過該交叉路口中心線
    ，致戊○○見狀後亦閃避不及，丙○○所駕駛之上開機車遂直接撞擊戊○○所駕
    駛、上開正在該路口等待左轉之自小客車右前葉子板、右照後鏡處，機車再延續
    原有之動力再向右前方滑行，造成上開自小客車右前葉子板近車頭處即右前輪上
    方之鈑金嚴重凹陷、保險桿斷裂、右前車燈燈殼破裂，丙○○並因此人車倒地，
    除機車幾近全毀外，人則受有下頜骨開放性粉碎骨折合併血腫之傷害。車禍發生
    後，適丙○○之同校學長吳騏銘路過見狀，乃報警通知救護車前來將丙○○送醫
    救治，而戊○○則於肇事後，在犯罪未發覺前，仍在現場等候向到場處理之該管
    公務員即新竹市警察局交通隊第三分隊警員丁○○（嗣後交由新竹市警察局交通
    隊第一分隊警員甲○○處理）自首申告犯罪，且陳述肇事之經過，而自願接受裁
    判。
二、案經丙○○告訴由新竹市警察局第一分局報告臺灣新竹地方法院檢察署檢察官偵
    查聲請以簡易判決處刑。
    理  由
一、訊據被告戊○○，對於自己確實有在右揭時、地因未注意車前狀況而未讓直行車
    先行即左轉之事實，業已於偵查中、原審訊問時及本院調查、審理時坦承不諱，
    惟就過失責任負擔部分辯稱：該路口由告訴人的方向來看，並非筆直地直行，而
    是向右的方向，且車道在過了路口之後會由一個變成二個，告訴人如果依照原車
    道直行過來，會立即進入快車道內側，本件事故應當係告訴人在駕駛機車進入交
    叉路口時未減速始為肇事主因，我的過失比他小等語。
二、本院之認定：
（一）經查，上開在中華路、中山路口，與被告駕駛之左轉車發生撞擊之事實，已據
      告訴人即被害人丙○○於偵查中、原審及本院行準備程序時分別指訴在卷，並
      經證人吳騏銘證述綦詳（見偵查卷第九、十頁詢問筆錄），而告訴人確實因本
      次車禍撞擊而當場受有下頜骨開放性粉碎骨折合併血腫之傷害，亦有亞東紀念
      醫院於九十二年三月二十二日出具之診斷證明書一份附於偵查卷第十八頁可憑
      ，告訴人因本件車禍導致受有上開傷勢之事實，可以認定。
（二）次查，新竹市○○路與中山路之交叉路口並非筆直，在中華路由北往南方向（
      即告訴人行駛之方向）通過中山路之路口後，將由雙向一線道擴張為雙向二線
      道，且整個車道是向右偏；而南往北方向（即被告行駛之方向），行駛在中華
      路上於該路口欲左轉中山路時，只要車子一向左偏進入該路口，即會擋在告訴
      人行駛方向之前方，此情除據被告供承在卷外，復有道路交通事故現場圖暨道
      路交通事故調查報告表一份、現場照片十幀等（分別附於偵查卷第十至十六頁
      、本院卷第六十至六二頁）在卷可參，是以，以被告行進之方向而言，在欲進
      入上開交叉路口左轉時，更應當小心前方之直行車輛以避免事故發生。
（三）復查，本件車禍發生後，被告戊○○當時所駕駛上開自小客車之右照後鏡斷裂
      、右前葉子板凹陷，在右前葉子板近車頭處即右前輪上方之板金凹陷得更嚴重
      、保險桿斷裂、右前車燈殼破裂等情，除經被告供述在卷外，並有車損照片一
      幀，附於偵查卷第十四頁下方可稽；而告訴人丙○○所駕駛之上開機車則橫倒
      於路口，破裂物散落整個路面，亦有車損照片四幀附於偵查卷第十四頁下方、
      十五、十六頁可佐，並有道路交通事故現場圖一紙附於偵查卷第十一頁為憑，
      可以想見當時撞擊之力道甚大、機車之車速應該不低。從上開現場自小客車、
      機車之照片及現場圖綜合以觀，被害人駕駛之機車應確有自被告所駕駛之自小
      客車右前葉子板近右前門處撞擊該自小客車，同時機車把手再撞擊自小客車右
      照後鏡，因機車仍有原動力，又再向自小客車右前方衝撞，造成右前葉子板近
      車頭處即右前輪上方之板金嚴重凹陷、保險桿斷裂、右前車燈燈殼破裂等之事
      實，堪以認定。
（四）按汽車行駛至交岔路口，轉彎車應讓直行車先行；又汽車行駛時，駕駛人應注
      意車前狀況，並隨時採取必要之安全措施，道路交通安全規則第一百零二條第
      六款、第九十四條第三項，分別定有明文。故汽車駕駛人駕車時應注意車前狀
      況，隨時採取必要之安全措施，且於轉彎時，不得貿然直接左轉，務必先禮讓
      直行車先行，被告領有駕駛執照，業據其陳明在卷，有上開道路交通事故調查
      報告表一份在卷可稽，其為合格之汽車駕駛人，自應瞭解上開規定之意義，並
      負有上開法律規定之注意義務。而當時之路況係晴天，有日間自然光線，且依
      上開現場照片及道路交通事故調查報告表所示，路面乾燥、無缺陷、無障礙物
      ，視距良好，號誌正常，並無不能注意之情形，被告於本院審理時亦自承其常
      行經該路口，知道上開路口有先天上設計不良之處，被告竟仍疏於注意及此，
      貿然將自己駕駛的自小客車駛入太多至交叉路口以致阻擋對向直行車之通行，
      被告之行為自有過失，雖被害人在駕駛機車至上開路口時未注意減速，且未注
      意到被告自前方左轉而來，亦與有過失，但被告仍難辭其過失責任。告訴人即
      被害人丙○○因本件車禍受有上開傷勢，與被告之過失行為間，自具有相當因
      果關係。
    綜上所述，被告戊○○之自白核與事實相符，本件事證已臻明確，被告戊○○之
    過失犯行洵堪認定，應予依法論科。
二、核被告戊○○所為，係犯刑法第二百八十四條第一項前段之過失傷害罪。原審認
    被告之上開犯行事證明確，除已考量告訴人亦有疏未注意車前狀況之情形外，並
    為被告之利益而再行傳訊證人即到場處理之警員丁○○、甲○○二人到院就被告
    事後之行為，是否符合刑法自首予以減輕其刑之情狀仔細調查，並適用刑法第二
    百八十四條第一項前段、六十二條前段、第四十一條第一項前段、罰金罰鍰提高
    標準條例第一條前段、第二條之規定，判處被告拘役五十日，並諭知易科罰金之
    折算標準，認事用法均無違誤，量刑亦尚妥適，被告上訴意旨認告訴人與有過失
    、量刑過重等，核無理由，應予駁回。末查，被告於八十一年間曾犯竊盜案件，
    經本院判處有期徒刑六月確定，於八十二年十月二十八日執行完畢，其於執行完
    畢後五年內未曾受有期徒刑以上刑之宣告，有臺灣高等法院被告全國前案紀錄表
    及臺灣新竹地方法院檢察署刑案資料查註紀錄表等在卷足參，而被告於本院在準
    備程序前安排其與告訴人進行調解後，已與告訴人達成和解，當場賠償新臺幣二
    十萬元，除經告訴人陳明在卷外，並有本院九十二年度竹調字第一八四號調解筆
    錄一份附於本院卷第十九頁可稽，經考量本件為告訴乃論之罪，告訴人與被告因
    故未能於第一審言詞辯論終結前達成和解，以致已無法撤回告訴，惟被告經此次
    偵、審過程之教訓，當知警惕，認其應無再犯之虞，本院認對其所宣告之刑以暫
    不執行為適當，爰併予諭知緩刑二年，以勵自新。
三、據上論斷，應依刑事訴訟法第四百五十五條之一第一項、第三項、第三百六十八
    條，刑法第七十四條第二款，判決如主文。
本案經檢察官乙○○到庭執行職務。
中      華      民      國    九十二    年     十二     月      九      日
                                     臺灣新竹地方法院刑事第二庭
                                        審判長法  官  王 銘 勇
                                              法  官  楊 數 盈
                                              法  官  遲 中 慧
右正本證明與原本無異。
不得上訴。
                                              書記官  江 靜 玲
中      華      民      國    九十二    年     十二     月      九      日
附錄本案論罪科刑法條全文：
刑法第二百八十四條第一項
因過失傷害人者，處六月以下有期徒刑、拘役或五百元以下罰金，致重傷者，處一年
以下有期徒刑、拘役或五百元以下罰金。


司法院資訊處製作；財團法人民間司法改革基金會備份。
